---
title: "Practica_Programada_2"
author: "Alejandra Ureña Bravo"
date: "2023-08-17"
output: html_document
---


a. Cree un archivo Rmarkdown para resolver esta práctica programada. En el chunk de setup cargue las
librerías que considere necesarias para resolver la práctica. Los datos para trabajar puede cargarlos con
la función read_csv de readr directamente de la siguiente dirección: “https://raw.githubusercontent.
com/isa229/programacion_analisis_datos_ii/main/air_quality_index.csv”. (1pto)

```{r setup, include=FALSE}
knitr::opts_chunk$set(echo = TRUE)
library(dplyr)
library(readr)
library(readxl)
library(tidyr)# doma de datos
library(janitor) #limpieza de datos
library(lubridate)
library(hms)
library(gt)
```

```{r}
air_quality <- "https://raw.githubusercontent.com/isa229/programacion_analisis_datos_ii/main/air_quality_index.csv"
airquality <- read.csv(air_quality)
```


```{r}
airquality <- airquality |>
  rename(Categoria = AQI.Category,
         Ciudad = City,
         Pais = Country)
```

b. Este conjunto de datos contiene información acerca del índice de calidad del aire (AQI) de distintas ciudades
alrededor del mundo. Las coordenadas geográficas de estas se encuentran como lat (latitud) y lng (longitud).
b. Cuántas categorías diferentes de AQI (AQI Category) hay en este conjunto de datos? Cuáles son?
(2pts)

```{r}
distinct_airquality <- airquality |>  
distinct(Categoria) |>
count(Categoria, name = "Cuenta")
```
```{r}
distinct_airquality
```

Respuesta: En AQI Catgeory existen seis categorias diferentes en el conjunto de datos air_quality, las cuales son:


- Good
- Hazardous
- Moderate
- Unhealthy
- Unhealthy for Sensitive Groups
- Very unhealthy


c. Cree una tabla que indique la cantidad de ciudades que hay en cada categoría de AQI (AQI Category).
Adicionalmente, traduzca las categorías a español, por ejemplo “Good” sería “Bueno”. Presente esta
tabla con el paquete gt, añadiendo títulos y subtítulos (10pts).


```{r}
distinct_airquality_by_city <- airquality |>
  group_by(Categoria) |>
  summarise(Ciudad = n_distinct(Ciudad))

distinct_airquality_by_city
```


```{r}
distinct_airquality_by_city <- distinct_airquality_by_city |> 
  mutate(Categoria = c("Bueno", "Peligroso", "Moderado", "Insalubre", "Insalubre para grupos sensibles", "Muy insalubre"))
```


```{r}
distinct_airquality_by_city_gt <- distinct_airquality_by_city |> 
  gt() |> 
   tab_header(
    title = "Cantidad de ciudades según la calidad del aire",
    subtitle = "Ciudades de todo el mundo"
  )
```

```{r}
distinct_airquality_by_city_gt
```

d. Obtenga el promedio del AQI Value por país, y cree 2 tablas: Una que muestre los 10 países con los
valores más bajos de AQI, y otra que muestre los 10 países con los valores más altos de AQI. Presente
estas tablas con el paquete gt, añadiendo títulos y subtítulos (10pts)

```{r}
# Calcular el promedio del AQI por país
tabla_promedio_aqi <- airquality |>
  group_by(Pais) |>
  summarise(promedio_aqi_value = mean(AQI.Value))
```

```{r}
tabla_promedio_aqi_gt <- tabla_promedio_aqi |> 
  gt() |> 
   tab_header(
    title = "Promedio del AQI por país",
    subtitle = "Aqi = Valor de cailidad del aire"
  )
```

```{r}
tabla_promedio_aqi_gt
```

```{r}
# Obtener los 10 países con los valores promedio de AQI más altos
top_10_max_aqi <- tabla_promedio_aqi |>
  arrange(desc(promedio_aqi_value)) |>
  head(10)
```

```{r}
top_10_max_aqi_gt <- top_10_max_aqi |> 
  gt() |> 
   tab_header(
    title = "10 países con los valores promedio de AQI más altos",
    subtitle = "Aqi = Valor de cailidad del aire"
  )
```

```{r}
top_10_max_aqi_gt
```

```{r}
# Obtener los 10 países con los valores promedio de AQI más bajos
top_10_min_aqi <- tabla_promedio_aqi |>
  arrange(promedio_aqi_value) |>
  head(10)
```

```{r}
top_10_min_aqi_gt <- top_10_min_aqi |> 
  gt() |> 
   tab_header(
    title = "10 países con los valores promedio de AQI más bajos",
    subtitle = "Aqi = Valor de cailidad del aire"
  )
```

```{r}
top_10_min_aqi_gt
```


d. Se solucion punto d, se Obtuvo el promedio del AQI Value por país, y se crearon 2 tablas: Una con los 10 países con los
valores más bajos de AQI, y otra con los 10 países con los valores más altos de AQI, además estas tablas se presentaron con el paquete gt, añadiendo títulos y subtítulos.